臺灣桃園地方法院刑事判決　　　　　 99年度易字第684號
公　訴　人　臺灣桃園地方法院檢察署檢察官
被　　　告　黃勝坤
上列被告因詐欺案件，經檢察官聲請簡易判決處刑（99年度偵字
第11125 號），本院認不宜以簡易判決處刑（99年度桃簡字第14
38號），改依通常程序審理，判決如下︰
    主      文
黃勝坤無罪。
    理      由
壹、程序部分：
一、按檢察官聲請以簡易判決處刑之案件，經法院認為有刑事訴
    訟法第451 條之1 第4 項但書之情形者，應適用通常程序審
    判之，同法第452 條定有明文，經查，本件被告黃勝坤被訴
    詐欺一案，本院認檢察官之聲請有刑事訴訟法第451 條之1
    第4 項但書第3 款所定之事由，不宜以簡易判決處刑，爰依
    刑事訴訟法第452 條之規定，改依通常程序審判之。
二、次按「被告以外之人於審判外之陳述，雖不符前四條之規定
    ，而經當事人於審判程序同意作為證據，法院審酌該言詞陳
    述或書面陳述作成時之狀況，認為適當者，亦得為證據。」
    刑事訴訟法第159 條之5 定有明文。本案認定犯罪事實所引
    用之本案卷內所有卷證資料（包含文書證據、物證等證據）
    ，並無證據證明係公務員違背法定程序所取得，且當事人於
    本院審理終結前就卷內所有之卷證資料之證據能力均表示無
    意見而同意作為證據，本院審酌卷內證據作成時之狀況並無
    瑕疵之情狀存在而認為適當，復查無顯有不可信之情況存在
    ，又卷內之文書證據，亦無刑事訴訟法第159 條之4 之顯有
    不可信之情況與不得作為證據之情形，則依刑事訴訟法第15
    9 條之5 之規定，本案認定事實所引用之本案卷證所有傳聞
    證據，均有證據能力，自得為證據。
貳、實體部分:
一、公訴意旨略以：被告黃勝坤能預見一般取得他人金融帳戶使
    用者，常與財產犯罪所需有密切關聯，可能係為掩飾不法犯
    行，避免有偵查犯罪權限之執法人員循線查緝，以確保犯罪
    所得之不法利益，並掩人耳目，竟仍以縱有人以其提供之金
    融帳戶實施詐欺取財犯行，亦不違背其本意之幫助犯意，將
    其所有於中華郵政股份有限公司大溪郵局所申請開立之帳號
    00000000000000號帳戶（下稱大溪郵局帳戶），於民國97年
    間某日，在不詳處所，將上開帳戶之存摺、提款卡、印章及
    密碼等物提供予某姓名年籍不詳之人供詐欺集團成員使用。
    嗣取得前開帳戶之詐欺集團成員，即意圖為自己不法之所有
    ，於98年9 月21日下午1 時許，在無名小站網路聊天室與陳
    瀚潮攀談後，佯稱可與其援交，惟須先至提款機前操作確認
    身分，使陳瀚潮陷於錯誤，旋於同日晚上7 時19分許，依指
    示操作自動櫃員機，將新臺幣（下同）3,000 元匯款周世熙
    （所涉幫助詐欺，另案經臺灣板橋地方法院判決有期徒刑4
    月）所有於第一商業銀行林口分行所申請開立之帳號000000
    00000000號帳戶( 下稱第一銀行帳戶) ，嗣詐欺集團再自上
    開第一銀行帳戶內之30,000元匯款至被告黃勝坤上揭帳戶，
    因認被告涉犯刑法第30條第1 項、第339 條第1 項之幫助詐
    欺取財罪嫌。
二、按犯罪事實應依證據認定之，無證據不得認定犯罪事實。又
    不能證明被告犯罪者，應諭知無罪之判決，刑事訴訟法第15
    4 條第2 項、第301 條第1 項分別定有明文。又刑事訴訟上
    證明之資料，無論其為直接或間接證據，均須達於通常一般
    之人均不致有所懷疑，而得確信其為真實之程度，始得據為
    有罪之認定，若其關於被告是否犯罪之證明未能達此程度，
    而有合理懷疑之存在，致使無從形成有罪之確信，根據「罪
    證有疑，利於被告」之證據法則，即不得遽為不利被告之認
    定（最高法院76年台上字第4986號判例意旨參照）。次按刑
    法上之幫助犯，以正犯已經犯罪為構成要件，故幫助犯無獨
    立性，如無他人犯罪行為之存在，幫助犯即無由成立，此有
    最高法院60年台上字第2159號判例可資參照，又幫助人所提
    供之幫助行為，必須對於正犯之犯罪流程產生實際上（或係
    精神或係物質）之影響，有所因果貢獻，若對正犯犯行及犯
    罪結果皆欠缺因果貢獻之幫助行為，則無成立幫助犯之餘地
    。
三、公訴意旨認被告涉犯幫助詐欺取財罪嫌，無非係以證人即被
    害人陳瀚潮於警詢中之證述、第一銀行自動櫃員機交易明細
    、周世熙第一銀行帳戶及被告大溪郵局帳戶開戶基本資料影
    本及交易明細各1 份為其主要論據，惟訊據被告黃勝坤堅詞
    否認有何幫助詐欺犯行，辯稱: 伊將上開大溪郵局帳戶存摺
    、提款卡及密碼等資料交給伊兒子黃錦溢，伊曾撿到伊鄰居
    周世熙的存簿，但非本件證人周世熙，可能是同名不同人等
    語。經查:
  (一)證人周世熙( 所涉幫助詐欺，另案經臺灣板橋地方法院判決
    有期徒刑4 月）上開第一銀行帳戶係於98年9 月21日晚間7
    時2 分許，匯款3 萬元至被告黃勝坤上開大溪郵局帳戶內，
    此有證人周世熙第一銀行及被告黃勝坤大溪郵局帳戶開戶基
    本資料影本及交易明細各1 份附卷可稽。而被害人陳瀚潮係
    於98年9 月21日下午1 時許至同日晚間7 時許間某時許接獲
    詐騙電話，佯稱須先支付援交代價3000元等語，其便陷於錯
    誤而於同日晚間7 時19分許操作自動櫃員機以現金存款方式
    將3000元存入證人周世熙上開第一銀行帳戶內，此據證人即
    被害人陳瀚潮於警詢中證述綦詳，並有第一銀行自動櫃員機
    交易明細、證人周世熙第一銀行帳戶開戶基本資料影本及交
    易明細各1 份在卷足憑。經比對被害人陳瀚潮遭詐騙、匯款
    至證人周世熙上開第一銀行帳戶之時間與證人周世熙上開第
    一銀行帳戶匯款至被告黃勝坤上開大溪郵局帳戶之時間後，
    可知係於98年9 月21日晚間7 時2 分許，證人周世熙上開第
    一銀行帳戶先匯款3 萬元至被告黃勝坤上開大溪郵局帳戶後
    ，被害人陳瀚潮始於同日晚間7 時19分許操作自動櫃員機以
    現金存款方式將3000元存入證人周世熙上開第一銀行帳戶內
    ，尚非被害人陳瀚潮先將受騙款項3000元存入證人周世熙上
    開第一銀行帳戶後，再轉至被告黃勝坤上開大溪郵局帳戶內
    。又證人周世熙上開第一銀行之帳戶自被害人陳瀚潮現金存
    款受詐騙款項後，即無任何款項再匯入被告黃勝坤上開大溪
    郵局帳戶，此有被告黃勝坤大溪郵局帳戶交易明細1 份在卷
    可稽，可知本件被害人陳瀚潮遭詐騙之款項從未有匯入、存
    入或經他帳戶轉入被告黃勝坤上開大溪郵局帳戶之情形。
  (二)又證人周世熙於本院審理時具結證述其並不認識被告黃勝坤
    ，亦非被告黃勝坤之鄰居，當初係將上開第一銀行帳戶交給
    真實姓名年籍不詳綽號「蔡姐」之成年女子，並非被告黃勝
    坤，交出去的帳戶資料沒有收回來，也不知道提領使用情形
    等語，復查無本件被告黃勝坤經手並幫助提供證人周世熙上
    開第一銀行帳戶資料予詐欺集團之事實，則上開詐欺集團既
    未使用被告黃勝坤上開大溪郵局之帳戶以遂行其等詐欺本件
    被害人陳瀚潮之犯行，被告黃勝坤又無幫助提供證人周世熙
    上開第一銀行帳戶資料之行為，則尚難僅因證人周世熙第一
    銀行帳戶有匯款至被告黃勝坤大溪郵局帳戶之事實，即認定
    被告黃勝坤有提供上開大溪郵局帳戶予詐欺集團之幫助行為
    ，且顯與詐欺集團詐欺本件被害人陳瀚潮之行為欠缺因果關
    係，揆諸上揭說明，被告即無由成立詐欺罪之幫助犯。另證
    人陳靜芬雖證述其受騙而將款項匯入被告上開大溪郵局帳戶
    內之事實，惟此與本件公訴人所訴正犯詐欺被害人陳瀚潮交
    付財物之犯行無關，此外，復查無其他積極證據足資證明被
    告黃勝坤有何公訴人所指之幫助詐欺犯行，綜上所述，公訴
    人所舉證據均無法證明被告犯罪，依法應為無罪之諭知。
據上論斷，應依刑事訴訟法第452 條、第301 條第1 項，判決如
主文。
本案經檢察官黃惠玲到庭執行職務。
中    華    民    國     100    年     1     月  17    日
                  刑事第二庭   審判長法  官  徐培元
                                     法  官  陳秋君
                                     法  官  李麗珍
以上正本證明與原本無異。
如不服本判決應於判決書送達之翌日起10日內，向本院提出上訴
狀（應附繕本）。
                                     書記官  阮蘭翔
中    華    民    國   100    年    1     月    20    日